臺灣苗栗地方法院民事裁定
111年度監宣字第21號
聲  請  人  陳秀英  


相  對  人  陳錦進  


關  係  人  陳李春妹

上列當事人間請求監護宣告事件，本院裁定如下：
    主    文
一、宣告相對人陳錦進（民國00年0月00日生，身分證統一編號
    ：Z000000000號）為受監護宣告之人。
二、選定聲請人陳秀英（民國00年00月00日生，身分證統一編號
    ：Z000000000號）為受監護宣告之人陳錦進之監護人。
三、指定關係人陳李春妹（民國00年00月00日生，身分證統一編
    號：Z000000000號）為會同開具財產清冊之人。
四、聲請程序費用由受監護宣告之人陳錦進負擔。
　　理    由
一、按對於因精神障礙或其他心智缺陷，致不能為意思表示或受
    意思表示，或不能辨識其意思效果者，法院得因本人、配偶
    、四親等之親屬，最近1年有同居事實之其他親屬、檢察官
    、主管機關或社會福利機構之聲請，為監護之宣告，民法第
    14條第1項定有明文。次按受監護宣告之人應置監護人；法
    院為監護之宣告時，應依職權就配偶、四親等內之親屬、最
    近1年有同居事實之其他親屬、主管機關、社會福利機構或
    其他適當之人選定1人或數人為監護人，並同時指定會同開
    具財產清冊之人；法院選定監護人時，應依受監護宣告之人
    之最佳利益，優先考量受監護宣告之人之意見，審酌一切情
    狀，並注意下列事項：（一）受監護宣告之人之身心狀態與
    生活及財產狀況。（二）受監護宣告之人與其配偶、子女或
    其他共同生活之人間之情感狀況。（三）監護人之職業、經
    歷、意見及其與受監護宣告之人之利害關係。（四）法人為
    監護人時，其事業之種類與內容，法人及其代表人與受監護
    宣告之人之利害關係，民法第1110條、第1111條第1項、第1
    111條之1亦規定甚明。末按，法院應於鑑定人前，就應受監
    護宣告之人之精神或心智狀況，訊問鑑定人及應受監護宣告
    之人，始得為監護之宣告。但有事實足認無訊問之必要者，
    不在此限。鑑定應有精神科專科醫師或具精神科經驗之醫師
    參與並出具書面報告，家事事件法第167條定有明文。
二、本件聲請意旨略以：聲請人陳秀英為相對人陳錦進之姊，相
    對人因智能障礙之原因，雖經診治仍不見起色，致不能為意
    思表示及受意思表示，或不能辨識其意思表示之效果，今因
    關係人即相對人之母陳李春妹為相對人所購買房屋之土地權
    狀遺失，但無法補發，為協助相對人辦理相關事宜，為此請
    求宣告相對人為受監護宣告之人，選任聲請人為相對人之監
    護人，並選任關係人為會同開具財產清冊之人等語。
三、本院之判斷：
  ㈠聲請人主張之事實，業據其提出同意書、親屬系統表、中華
    民國身心障礙證明、戶籍謄本等件為證。另經本院於111年6
    月17日前往為恭醫療財團法人為恭紀念醫院實施鑑定程序，
    有鑑定人林玉財醫師、聲請人及相對人等在場，法官當場審
    驗相對人之心神狀況，並於鑑定人林玉財醫師前訊問相對人
    ，對於法官詢問地點、早餐、電話、同住親屬等問題，相對
    人大多均無法明確回應，僅能無意識回應、搖頭或稱不知道
    ，對於法官當場提示之金錢，亦不能辨識其數額，且無基本
    計算能力，無法加減計算金額，並經法官請鑑定人另提出鑑
    定報告，此經載明本件監宣輔宣訊問筆錄附卷可稽。嗣經鑑
    定人函覆為恭醫療財團法人為恭紀念醫院精神醫療中心司法
    鑑定報告書略以：相對人經診斷具重度智能不足，人際溝通
    之能力極差，使其對一般事物的理解、認知、判斷及自我控
    制能力極度受損，因此其意思表示、受意思表示及辦識其意
    思表示效果之能力達完全不能之程度。對於其財產之管理與
    處分需他人給予協助等語。綜上，足認相對人確因精神障礙
    或其他心智缺陷，致不能為意思表示或受意思表示，或不能
    辨識其意思表示效果之程度，爰宣告相對人為受監護宣告之
    人。
  ㈡聲請人為相對人之姊，關係人為相對人之母，相對人之兄長
    陳錦龍、姪女陳詩詒等人均同意由聲請人擔任監護人，關係
    人擔任會同開具財產清冊之人等情，有同意書、親屬系統表
    、戶籍謄本在卷可稽。本院函請財團法人苗栗縣私立幼安教
    養院訪視聲請人、相對人及關係人等，訪視報告略以：相對
    人現年64歲，領有第1類（智能障礙）中度身心障礙證明，
    四肢功能健全，生活自理能力可以獨立，可以簡單對話但語
    音模糊且小聲，認知功能低下，較無法理解他人的問話；聲
    請人現年67歲，已退休，領月退俸新臺幣（下同）1-2萬元
    ，經濟狀況佳，家中事務皆由聲請人處理，包括就醫等重要
    事務，對相對人之生活習慣十分清楚，今為協助相對人辦理
    補發房屋權狀事宜，爰提起本件；關係人明白會同人之定義
    ，本件為相對人聲請監護宣告一事表示知情並贊同，亦願意
    擔任會同開具財產清冊之人等語，有前開訪視單位函覆之上
    開訪視調查表在卷可稽。本院審酌上情，認聲請人為相對人
    之姊，有意願擔任監護人，目前對相對人之照顧無疏忽不當
    之處，且有親屬資源支持，應可善盡保護相對人之權益，爰
    依前揭規定，選定聲請人為相對人之監護人；另關係人為相
    對人之母，有意願擔任會同開具財產清冊之人，爰依前揭規
    定，併指定關係人為會同開具財產清冊之人。
四、末按監護人於執行有關受監護人之生活、護養療治及財產管
    理之職務時，應尊重受監護人之意思，並考量其身心狀況與
    生活狀況；監護開始時，監護人對於受監護人之財產，應依
    規定會同本院指定開具財產清冊之人，於二月內開具財產清
    冊，並陳報法院；於前條之財產清冊開具完成並陳報法院前
    ，監護人對於受監護人之財產僅得為管理上必要之行為；監
    護人對於受監護人之財產，非為受監護人之利益，不得使用
    、代為或同意處分；監護人代理受監護人購置或處分不動產
    ，或就其居住之建築物或基地出租、供他人使用或終止租賃
    ，非經法院許可，不生效力；民法第1112條、第1113條準用
    第1099條第1項、第1099之1、第1101條第1項及第2項之規定
    甚明，請參照辦理。
五、依家事事件法第164 條第2 項，裁定如主文。
中　　華　　民　　國　　111 　年　　7 　　月　　20　　日
               　 家事法庭　　法　官　李麗萍
以上正本係照原本作成。
如對本裁定抗告，須於裁定送達後10日之不變期間內，向本院提
出抗告狀（須附繕本），並繳納抗告費新臺幣1,000元。
中　　華　　民　　國　　111 　年　　7 　　月　　20　　日
                         　　 書記官　陳政伸